【裁判字號】    99,再抗,4
【裁判日期】    991026
【裁判案由】    確認土地經營權不存在等事件
【裁判全文】
臺灣高等法院花蓮分院民事裁定          99年度再抗字第4號
聲  請  人  乙○○
相  對  人  行政院農業委員會林務局臺東區管理處
法定代理人  甲○
上列聲請人與相對人間確認土地經營權不存在等事件，聲請人對
於本院中華民國99年8月19日99年度再抗字第3號確定裁定，聲請
再審，本院裁定如下：
    主  文
再審聲請駁回。
再審聲請費用由聲請人負擔。
    理  由
一、按對於確定裁定聲請再審，依民事訴訟法第507條規定，固
    應準用關於再審之訴程序之規定，惟對於確定裁定聲請再審
    ，既非提起再審之訴，其聲明不服之對象，又係裁定，法院
    對於其聲請之裁判，無論再審之聲請是否合法、有無理由，
    均應以裁定為之。而再審之訴，法院認為無再審理由，判決
    駁回後，不得以同一事由，對於原確定判決或駁回再審之訴
    之確定判決，更行提起再審之訴，同法第498條之1亦有明文
    ，此條規定依同法第507條規定，於聲請再審準用之。準此
    ，再審之聲請，法院認無再審理由，裁定駁回後，亦不得以
    同一事由對於原確定裁定或駁回再審聲請之確定裁定，更行
    聲請再審。
二、本件聲請意旨略以：
（一）本院99年度再抗字第3號裁定（下稱原確定裁定）以變造
      聲請人聲明，作為再審聲請駁回之論據，違反民事訴訟法
      第503條規定，爰聲請廢棄該裁定：
    1.原確定裁定稱：「本件聲請意旨略以：本事件自臺灣臺東
      地方法院（下簡稱原法院）96年度聲再字第5號起之裁定
      『均非』本於於言詞辯論時當事人之聲明為基礎，違背最
      高法院50年台上字第725號判例要旨，適用法規顯有錯誤
      ，得為聲請再審『，而』所有再審駁回之裁定，連同本件
      臺灣高等法院花蓮分院99年度再抗字第2號確定裁定『亦
      均係』未本於言詞辯論時當事人之聲明為基礎，自不免係
      適用法規顯有錯誤，故而本件仍得依民事訴訟法第507條
      規定聲請再審云云。」其中「均非」、「，而」及「亦均
      係」乃變造不實。蓋原聲請意旨之真據如下：「足見本事
      件自原審法院96年度聲再字第5號裁定，『未』本於言詞
      辯論時，當事人之聲明為基礎，違背最高法院50年台上字
      第725號判例，為適用法規顯有錯誤，得聲請再審『起。
      』所有之再審所駁回之裁定，連同本件99年度再抗字笫2
      號裁定『均未以本事件原審法院96年度聲再字第5號裁定
      ，』未本於言詞辯論時，當事人之聲明為基礎，違背最高
      法院50年台上字第725號判例，為適用法規顯有錯誤，而
      為辯論基礎之裁定。」以上所列之真據中，所圈之「未」
      字，被改為「均非」；所圈之「起。」變為「，而」；所
      圈之「均未以本事件原審法院96年度聲再字第5號裁定，
      」改為「亦均是」；另，上開裁定變造削除「均未以本事
      件原審法院96年度聲再字第5號裁定，」等字句自非適法
      。故上開裁定論據，自是變造不實，違反民事訴訟法503
      條規定，本案之辯論及裁判，以聲明不服之部分為限，事
      證明確。
    2.原確定裁定理由三之論據明確是不實登載，就其所指為：
      「經查，聲請人前對原法院97年度聲再字第6號確定裁定
      聲請再審」等語，惟該相關之聲請再審書狀中絕無其所舉
      之證據可認，其自是登載不實、虛構駁回之論據，其違反
      民事訴訟法第503條之規定，是適用法規顯有錯誤，自得
      依同法第507條規定，聲請再審。
（二）本事件不服再審駁回之原確定裁定、以前所有之本事件再
      審駁回之裁定，及原一審法院再審駁回之裁定，均係違反
      民事訴訟法第503條，本案之辯論及裁判以聲明不服之部
      分為限之規定，自是適用法規顯有錯誤。
三、經查：
（一）聲請意旨雖以原確定裁定，及以前所有之本事件再審駁回
      之裁定，及原一審法院再審駁回之裁定，均有適用法規顯
      有錯誤云云。然揆諸上開說明，本件再審聲請人表示不服
      之對象，既為原確定裁定，本院自仍應視其為再審之聲請
      ，依聲請再審程序裁判。至於聲請人仍持同一事由，對於
      駁回抗告之確定裁定，一再以適用法規顯有錯誤聲請再審
      ，經本院以99年再抗字第1號、99年度再抗字第2號及原確
      定裁定駁回確定，依民事訴訟法第498條之1規定，本件對
      其他駁回裁定再審聲請，自非合法，應予駁回，先予敘明
      。
（二）聲請意旨另以原確定裁定違背民事訴訟法第503條，自屬
      適用法規顯有錯誤云云。惟民事訴訟法第503條規定：「
      本案之辯論及裁判，以聲明不服之部分為限。」係指在進
      入再審本案審理程序後，以法律明定法院所得審判之範圍
      ，不許法院逾此範圍而為訴外裁判。細閱聲請人於原確定
      裁定卷內聲請再審書狀之聲請理由與原確定裁定理由欄二
      所述之聲請意旨，自文義以觀，二者均指自96年度聲再字
      第5號裁定起，連同99年度再抗字第2號，均為適用法規顯
      有錯誤之意，是原裁定僅就文字用語略有修飾，並無失聲
      請人之真意；至於原確定裁定理由欄三所謂：「聲請人前
      對原法院97年度聲再字第6號確定裁定聲請再審」等語，
      乃係本院前審依職權審酌再審聲請人先前多次於臺灣臺東
      地方法院、本院聲請再審理由後，所為適法與否之論斷，
      是原裁定並無變造、虛構聲請意旨之情。而原裁定亦就聲
      請意旨如何不合法應以駁回而為論述，於法有據，其適用
      法律並無違誤。因此，本件聲請意旨並不符合適用法規顯
      有錯誤之再審事由，而無法進入本案程序之審理，即無第
      503條適用之餘地；聲請人以原確定裁定有民事訴訟法第
      496條第1項第1款之適用法規顯有錯誤之再審事由，聲請
      廢棄原確定裁定，其法律見解，容有誤會。
據上論結，本件再審聲請為不合法，爰依民事訴訟法第498條之1
、第507條、第95條、第78條規定，裁定如主文。
中    華    民    國    99    年    10    月    26    日
                    民事庭審判長法  官  謝志揚
                                法  官  張健河
                                法  官  林慶煙
以上正本係照原本作成。
本件不得抗告。
中    華    民    國    99    年    10    月    26    日
                                書記官  林明智

司法院資訊處製作；財團法人民間司法改革基金會備份。
